臺灣高等法院刑事判決　　　　　　　　　　　　　九十二年度交上易字第五五０號
　　上　訴　人　臺灣板橋地方法院檢察署檢察官
　　上　訴　人
　　即　被　告　甲○○
右上訴人因被告過失傷害案件，不服臺灣板橋地方法院九十二年度交易字第四九六號
，中華民國九十二年九月二十六日第一審判決（起訴案號：臺灣板橋地方法院檢察署
九十二年度偵字第一０四四七號），提起上訴，本院判決如左：
    主  文
上訴駁回。
    事  實
一、甲○○前曾因違反電子遊戲場業管理條案件，經臺灣板橋地方法院簡易庭於民國
    （下同）九十年二月二十七日以九十年度板簡字第二三四號判處有期徒刑三月，
    於九十年四月二日確定，並於九十年四月二十七日易科罰金執行完畢。仍不知悛
    悔，於九十一年十一月二十三日晚間邀約姚人福至臺北縣五股鄉○○路○段「天
    山土雞城」用餐後，由甲○○駕駛車牌號碼ＲＦ─三七八七號自用小客車，於次
    日（即二十四日）凌晨一時許，附載已泥醉之姚人福及友人劉雨松返家，甲○○
    本應注意坐於前座之姚人福應繫安全帶，依當時情形又無不能注意之情事，然卻
    疏未注意，於姚人福未繫安全帶即駕車行駛；行經臺北縣五股鄉○○路○段七九
    號下坡處，並應注意行經彎道、坡路應減速慢行，做隨時停車之準備，依當時情
    形又無不能注意之情事，乃又疏於注意，仍以時速約六十公里之速度貿然前行；
    適姚人福酒後神智不清與甲○○談話之際拉扯甲○○，致甲○○無法操控方向盤
    ，而於上址左轉處撞及路邊護欄，致坐於前座之姚人福頭部撞擊前座之面板，因
    而受有頭部受傷併廣泛性腦損傷、腦腫，頭顱骨骨折、顱內氣腦症，多處顏面骨
    骨折、上腸胃道出血、身上多處皮膚受傷、擦傷，左側硬膜下出血等傷害。雖經
    次住院手術治療，原四肢癱瘓，日常生活完全須他人照料，嗣經持續復健治療，
    於九十二年十二月十七日至長庚紀念醫院回診時，仍無法說話，但能明白簡單言
    語，神智及體能尚未恢復，日常生活無法自理，已達重傷害之程度。
二、案經本檢察官指定姚人福之父乙○○為代行告訴人，由乙○○訴由臺北縣政府警
    察局蘆洲分局報告臺灣板橋地方法院檢察署檢察官偵查起訴。
     理  由
壹、訊據被告甲○○在本院審理中對於前揭事實已坦承不諱。復查：
  一本件車禍時坐於前座之姚人福頭部撞擊前座之面板，因而受有頭部受傷併廣泛性
    腦損傷、腦腫，頭顱骨骨折、顱內氣腦症，多處顏面骨骨折、上腸胃道出血、身
    上多處皮膚受傷、擦傷，左側硬膜下出血等傷害，至今仍四肢癱瘓昏迷不醒等情
    ，有長庚紀念醫院九十二年一月六日、九十二年五月二十七日甲種診斷證明書各
    一紙及有現場照片六幀在卷可稽（見偵查卷第二十頁、第二十二頁至第二十四頁
    、第三十三頁）。
  二證人即坐在被告車內右後座之劉雨松於檢察官偵查中具結供證：當日朋友喝酒聚
    餐，甲○○並於喝酒吃完飯後凌晨二點因姚人福喝不少酒（洋酒）坐在前座，甲
    ○○有叫他繫安全帶，當時我在右後座突聽到甲○○大喊右手有推開的動作，好
    像受到干擾之後車子就撞到云云（見偵查卷第三十一頁）。證人莊智銘於檢察官
    偵查中亦具結供證：我們先在土雞城用餐，甲○○於喝酒，姚人福小酌，後來我
    看到他們車停旁邊，我下車查看姚人福一直在吐血，就將姚人福送到淡水馬偕，
    當時甲○○車子受損，所以無法載姚過去等語（見偵查卷第三十二頁）。證人劉
    雨松、莊智銘於檢察官偵查中所為供證，雖屬被告以外之人於審判外之言詞陳述
    ，然渠等於偵查中向檢察官所為之陳述，並無不可信之情況，依刑事訴訟法第一
    百五十九條之一第二項之規定，得為證據。次查，經本院調取被害人姚人福在長
    庚紀念醫院治療之病歷資料送請法務部法醫研究所鑑定結果，認：「(一)傷者姚人
    福（男性，民國六十七年九月五日生，
    一月二十三日晚上同一夥人約十餘人左右到台北縣五股鄉○○路土雞城聚餐吃飯
    至隔日凌晨一時左右離開，車子開了約十五分鐘後證人劉雨松（男性，民國六十
    一年十月四日生，
    五十九年七月七日生，
    於右前方副駕駛座，我（劉員）見姚人福突然一伸手至駕駛座甲○○處，車子撞
    上路旁護欄，後來我看到姚人福趴在汽車窗戶上好像在嘔吐，我就下車忽然看到
    姚人福吐血，我就把姚人福拖離車子在路旁休息，然後見到莊智銘駕駛自小客車
    自後方出現，就攔下莊智銘的車子，要莊智銘趕緊去修理廠修理。傷者姚人福經
    馬偕醫院淡水分院似轉至其他醫院（中英醫院），於九十一年十一月二十六日下
    午二時四十四分轉入林口長庚醫院，由林口長庚醫院病歷（未檢送馬偕淡水分院
    及中英醫院之病歷或傷者X光片）記載傷者姚人福為交通事故傷者，臨床診斷主
    為顏面骨骨折併水腦症。電腦斷層顯示有顏面骨骨折、雙側額骨、顱骨骨折。以
    上傷勢支持頭部前側面撞擊所造成之傷勢。其他腦部挫傷及對應傷害則可因腦部
    挫傷致顱內氣腦症及水腦症。(二)由劉雨松提供似為RF｜3789（BMW525）之肇事車
    輛損害情形，以車輛前右側為主，似支持車輛在轉彎時撞上右側路旁護欄之狀況
    。(三)綜上研判（未檢視傷者姚人福初診兩家醫院病歷狀況下）所提供之證據尚支
    持傷者姚人福似飲用酒精達酩酊醉意且在未綁安全帶狀況下，生於自小客車右前
    座致緊急剎車或撞擊路旁護欄狀況下，由額骨、顏面骨撞擊前側面板致顱骨骨折
    ，腦挫傷及後續之中樞神經損傷。就提供資料無法支持有遭他人毆打所造成之證
    據」云云，有法務部法醫研究所九十三年五月二十七日法醫理字第○九三○○○
    ○六六四號函附在本院卷可查。被告之自白核與證人劉雨松、莊智銘之前揭述供
    證，及法務部法醫研究所鑑定結果相符，被告之上開自白及證人劉雨松、莊智銘
    之前揭供證，自屬可採。
  三次按刑法第十條第四項第六款所謂其他於身體或健康，有重大不治或難治之傷害
    之傷害，係指傷害重大且不能治療或難以治療而言（最高法院二十九年度上字第
    六八五號判例意旨參照）。然告訴人因被告之過失行為致其目前四肢癱瘓，日常
    生活完全須他人照料之重大傷害，依前開判例意旨，已符合刑法第十條第四項第
    六款之規定。查，被害人姚人福於九十一年十一月二十六日至九十二年一月六日
    ，及九十二年一月十四日至九十二年一月二十日兩次住院手術治療，原四肢癱瘓
    ，日常生活完全須他人照料，有對長庚紀念醫院九十二年一月六日、九十二年五
    月二十七日甲種診斷證明書在卷可稽（見偵查卷第三十三頁）。嗣經持續復健治
    療，於九十二年十二月十七日至長庚紀念醫院回診時，仍無法說話，但能明白簡
    單言語，神智及體能尚未恢復，日常生活無法自理，亦有長庚紀念醫院（林口）
    分院九十三年二月十日（九二）長庚院法字第一三五九號函在卷可證（見本院卷
    ）；則被害人姚人福因本件車禍所受傷害，已達重傷害之程度，已可認定。
  四另按行車前駕駛人應注意，前座乘客應繫妥安全帶；汽車行駛時，行經彎道、坡
    路應減速慢行，作隨時停車之準備，道路交通安全規則第八十九條第一項第五款
    及第九十三條第一項第三款，分別定有明文。被告駕車自應注意上述道路交通安
    全之規定；且依其狀況，又非不能注意，乃竟疏未注意仍貿然行車，因而肇事導
    致被害人姚人福重傷昏迷，自有過失。再查，因本件被告之過失，肇致被害人發
    生重傷害之結果，則被告之過失與被害人之重傷害間，有相當因果關係，而應負
    過失致重傷害責任，亦可認定。
  五雖本件肇事前行車中，因被害人拉扯其右手以致肇事等情，已據證人即坐在被告
    車內右後座之劉雨松於檢察官偵查中具結供證在卷；然被告未遵守上述交通規則
    為妥適之處置，以致車禍肇事，仍有過失。被害人對於車禍之發生雖有過失，尚
    無從解免被告應負之過失責任。
  六本件事證明確，被告過失犯行至堪認定，應依法論科。
貳、核被告甲○○所為，係犯刑法第二百八十四條第一項後段之過失重傷罪。被告前
    曾因違反電子遊戲場業管理條案件，經臺灣板橋地方法院簡易庭於九十年二月二
    十七日以九十年度板簡字第二三四號判處有期徒刑三月，於九十年四月二日確定
    ，並於九十年四月二十七日易科罰金執行完畢，有本院被告全國前案紀錄表在卷
    可考，其於五年以內再犯有期徒刑以上之本罪，為累犯，依刑法第四十七條之規
    定，加重其刑。
參、原審基此適用刑法第二百八十四條第一項後段、第四十七條、第四十一條第一項
    前段，罰金罰鍰提高標準條例第一條前段、第二條之規定，並審酌被告未盡其遵
    守道路交通安全規則之注意義務，肇致被害人受傷，駕駛態度輕率，應予非難、
    其智識程度、所生危害，以及犯後態度，尚未賠償告訴人之損害達成民事和解等
    一切情狀，量處有期徒刑陸月，另諭知易科罰金之折算標準，以佰元折算壹日
    。其認定事實、適用法律及量處刑期均為妥適。
肆、
  一被告之上訴意旨雖以：伊希望儘量可以和對方和解，請法官從輕發落云云。然本
    件因被告之過失行為發生車禍，已然造成被害人姚人福受傷並達重傷害之程度，
    有如前述，其於本院審理中又始終未能與被害人家屬達成和解；則原審斟酌一切
    情狀，量處有期徒刑陸月，並諭知易科罰金之折算標準，尚稱妥適。被告之上訴
    意旨執前詞指摘原審量刑過重，並無理由，其上訴應予駁回。
  二公訴人依告訴人請求上訴之意旨另以：就其子即被害人姚人福所受之傷勢，應非
    單因車禍肇事所致傷害，且當時車內其他乘客並未受傷，該車前方玻璃亦未損害
    ，又被告亦未將姚人福送醫，是否被害人係因遭毆擊受傷等語。惟查，證人即坐
    在被告車內右後座之劉雨松於檢察官偵查中即具結明確供證：當日朋友喝酒聚餐
    ，甲○○並於喝酒吃完飯後凌晨二點因姚人福喝不少酒（洋酒）坐在前座，甲○
    ○有叫他繫安全帶，當時我在右後座突聽到甲○○大喊右手有推開的動作，好像
    受到干擾之後車子就撞到云云（見偵查卷第三十一頁）。證人莊智銘於檢察官偵
    查中亦具結供證：我們先在土雞城用餐，王益蔚於喝酒，姚人福小酌，後來我看
    到他們車停旁邊，我下車查看姚人福一直在吐血，就將姚人福送到淡水馬偕，當
    時甲○○車子受損，所以無法載姚過去等語（見偵查卷第三十二頁）。證人劉雨
    松、莊智銘於檢察官偵查中所為供證，雖屬被告以外之人於審判外之言詞陳述，
    然渠等於偵查中向檢察官所為之陳述，並無不可信之情況，依刑事訴訟法第一百
    五十九條之一第二項之規定，得為證據。另據本院調取被害人姚人福在長庚紀念
    醫院治療之病歷資料送請法務部法醫研究所鑑定結果，認：「(一)傷者姚人福（男
    性，民國六十七年九月五日生，
    十三日晚上同一夥人約十餘人左右到台北縣五股鄉○○路土雞城聚餐吃飯至隔日
    凌晨一時左右離開，車子開了約十五分鐘後證人劉雨松（男性，民國六十一年十
    月四日生，
    年七月七日生，
    方副駕駛座，我（劉員）見姚人福突然一伸手至駕駛座甲○○處，車子撞上路旁
    護欄，後來我看到姚人福趴在汽車窗戶上好像在嘔吐，我就下車忽然看到姚人福
    吐血，我就把姚人福拖離車子在路旁休息，然後見到莊智銘駕駛自小客車自後方
    出現，就攔下莊智銘的車子，要莊智銘趕緊去修理廠修理。傷者姚人福經馬偕醫
    院淡水分院似轉至其他醫院（中英醫院），於九十一年十一月二十六日下午二時
    四十四分轉入林口長庚醫院，由林口長庚醫院病歷（未檢送馬偕淡水分院及中英
    醫院之病歷或傷者X光片）記載傷者姚人福為交通事故傷者，臨床診斷主為顏面
    骨骨折併水腦症。電腦斷層顯示有顏面骨骨折、雙側額骨、顱骨骨折。以上傷勢
    支持頭部前側面撞擊所造成之傷勢。其他腦部挫傷及對應傷害則可因腦部挫傷致
    顱內氣腦症及水腦症。(二)由劉雨松提供似為RF｜3789（BMW525）之肇事車輛損害
    情形，以車輛前右側為主，似支持車輛在轉彎時撞上右側路旁護欄之狀況。(三)綜
    上研判（未檢視傷者姚人福初診兩家醫院病歷狀況下）所提供之證據尚支持傷者
    姚人福似飲用酒精達酩酊醉意且在未綁安全帶狀況下，生於自小客車右前座致緊
    急剎車或撞擊路旁護欄狀況下，由額骨、顏面骨撞擊前側面板致顱骨骨折，腦挫
    傷及後續之中樞神經損傷。就提供資料無法支持有遭他人毆打所造成之證據」云
    云，有法務部法醫研究所九十三年五月二十七日法醫理字第○九三○○○○六六
    四號函附在本院卷可查。證人劉雨松、莊智銘之前揭述供證，核與法務部法醫研
    究所鑑定結果相符，渠等所為之前揭供證，自屬可採，亦已如前述。公訴人依告
　　訴人請求上訴之意旨，憑空揣測是否被害人係因遭毆擊受傷，並執以指摘原判決
  　不當，同無理由，其上訴亦應駁回。
據上論斷，應依刑事訴訟法第三百六十八條，判決如主文。
本案經檢察官田炳麟到庭執行職務。
中　　　華　　　民　　　國　　九十三　　年　　　七　　　月　　 十五 　　日
                              臺灣高等法院刑事第十二庭
                                  審判長法  官  劉  景  星
                                        法  官  陳  志  洋
                                        法  官  陳  博  志
右正本證明與原本無異。
不得上訴。
                                        書記官  陳  嘉  文
中　　　華　　　民　　　國　　九十三　　年　　　七　　　月　　 十六 　　日
附錄：本案論罪科刑法條全文
中華民國刑法第二百八十四條 (過失傷害罪)
因過失傷害人者，處六月以下有期徒刑、拘役或五百元以下罰金，致重傷者，處一年
以下有期徒刑、拘役或五百元以下罰金。
從事業務之人，因業務上之過失傷害人者，處一年以下有期徒刑、拘役或一千元以下
罰金，致重傷者，處三年以下有期徒刑、拘役或二千元以下罰金。
